【裁判字號】    90,台上,6513
【裁判日期】    901025
【裁判案由】    違反懲治盜匪條例
【裁判全文】
最高法院刑事判決                                九十年度台上字第六五一三號
    上  訴  人  甲○○
    選任辯護人  黃佩韻律師
右上訴人因違反懲治盜匪條例案件，不服台灣高等法院台中分院中華民國九十年六月
二十七日第二審判決（九十年度重訴字第十五號，起訴案號：台灣彰化地方法院檢察
署九十年度偵字第一四四八號），提起上訴，本院判決如左：
    主  文
原判決撤銷，發回台灣高等法院台中分院。
    理  由
本件原判決撤銷第一審不當之科刑判決，仍論處上訴人甲○○共同強劫而故意殺人罪
，量處死刑，並宣告褫奪公權終身，固非無見。
惟查：（一）、原判決事實認定，「詎李玉芳非但不肯吐露，且反抗更劇，引起甲○
○及許偉業之不滿，竟共同基於殺害李玉芳之犯意聯絡，由許偉業取店內之電線多條
，並由甲○○壓住李玉芳雙腿，二人將電線纏住李玉芳口部及頸部，致使李玉芳呼吸
困難窒息而死。」（原判決第二面倒數第六至四行），即認定係由上訴人與許偉業二
人將電線纏住被害人口部及頸部致呼吸困難窒息而死。但於理由中則以：「惟被告於
偵查、審理中對於許偉業用電線纏繞李玉芳頸部時，渠有在場壓住李玉芳之腿部，方
便許偉業綑綁李玉芳脖子，至其無法反抗等情，業已供承……衡情被告壓住被害人腿
部，並由許偉業以電線將被害人脖子勒緊當時，……」（原判決第三面倒數第六行至
第四面第六行），即說明係由許偉業一人以電線勒緊被害人脖子，就何人以電線纏住
被害人，又係以「纏住」抑或「勒緊」，其事實之認定與理由之說明有不一，自有判
決理由矛盾之違法。（二）、原判決於事實認定，「李玉芳堅不透露，甲○○即自李
玉芳身上取得鑰匙上二樓房間內搜到置放現金的盒子後下樓，二人再將李玉芳強抬至
二樓房間，脅迫李玉芳供出其他錢財之下落。……李玉芳死後，許偉業留在二樓善後
，甲○○則至其他地方持續搜刮財物，二人共盜得款項新台幣（下同）十二萬餘元及
李玉芳所有印章一枚及髮夾一個之後離去，每人平分得六萬餘元各自花用。」、「…
…將甲○○逮捕，並起出花用剩餘之贓款五萬一千八百元及丟棄於台中市○○路四十
三號前水溝內之印章一枚及髮夾一個。」，於理由中並說明上訴人坦承有綑綁被害人
及強劫財物之犯罪事實（原判決第二面第十二行至第三面第七行）。但依卷內資料，
上訴人於警訊中係坦承，在二樓被害人自一盒子內拿出百元及五百元鈔票，後又拿出
郵局及台中商業銀行存摺，走時其將錢、存摺、印章及被害人隨身鑰匙帶走，回家後
將存摺、台胞證護照及照片燒掉，將印章及鑰匙丟至台中市第一廣場對面水溝內，嗣
經其帶警至水溝內取出印章一枚（其警訊筆錄第二頁反面、第三頁正面、第五頁正面
），又警訊卷內之命案現場圖第一張一樓平面圖所載（警訊卷內命案現勘資料第二頁
），死者之髮夾係掉在一樓往二樓之樓梯前地上（該圖編號７），原判決事實認定與
理由說明，均與上開卷內資料不符，上訴人劫走之財物亦待究明，原判決自有證據上
理由矛盾併調查未盡之違法。（三）、刑法第三十八條第一項第二款、第三項之規定
，供犯罪所用之物得沒收者，以屬於犯人者為限，且須於犯罪事實中有明確之記載，
始為合法。原判決於理由中以扣案之透明膠帶二截係上訴人與共犯所有，且供犯罪所
用，乃於主文內宣告沒收。但於事實中並未記載上開物品係於何處被查到而扣案，其
沒收即失依據，亦屬違法。（四）、上訴人於一審供稱：「是許偉業綑綁的」、「本
來說好把她綁好，我在二樓找東西，他負責綁好老闆娘」（一審卷第七頁），另於原
審上訴狀稱，當時看到許偉業綁被害人身體及手，其未阻止，後來下一樓找財物，未
留意許偉業下一樓拿什麼東西，未久許偉業下來，二人始離開，於回台中車上經許偉
業告訴始知其將被害人殺死（原審卷第九、十頁），原判決以其於警、偵訊已供稱其
壓住被害人腳由許偉業拿一條電線綁住脖子，直到未再反抗，乃認其嗣後翻供為不足
採（原判決第三面倒數第六行至第四面第三行）。上訴人上訴意旨以其香港人口音重
，且僅中學畢業，其警、偵訊係供當時與許偉業將被害人雙手反綁後，其即先下樓至
櫃檯拿零錢，有見許偉業匆忙自二樓下來，又匆忙上樓後下樓與其一同離去，警、偵
訊筆錄所載與其自白內容不符，請求調錄音帶予以查明筆錄所載是否與其自白內容相
符。按本案係法定刑唯一死刑案件，原判決以其警、偵訊筆錄為其不利之認定，上訴
人就筆錄之完整性既有爭執，況本案亦有其現場模擬之錄影帶在卷，自有就此調閱相
關錄音帶及勘驗現場模擬錄影帶勘驗之必要。以上諸端，或為上訴意旨所指摘，或為
本院得依職權調查之事項，應認原判決有撤銷發回之原因。
據上論結，應依刑事訴訟法第三百九十七條、第四百零一條，判決如主文。
中      華      民      國     九十     年      十      月    二十五    日
                              最高法院刑事第二庭
                                  審判長法官  莊  來  成
                                        法官  謝  俊  雄
                                        法官  白  文  漳
                                        法官  蘇  振  堂
                                        法官  張  清  埤
      右正本證明與原本無異
                                              書  記  官
中      華      民      國     九十     年     十一     月      一      日


司法院資訊處製作；財團法人民間司法改革基金會備份。
